【裁判字號】    99,訴,904
【裁判日期】    990920
【裁判案由】    妨害自由等
【裁判全文】
臺灣高雄地方法院刑事判決               99年度訴字第904號
公  訴  人  臺灣高雄地方法院檢察署檢察官
被      告  乙○○
上列被告因妨害自由等案件，經檢察官提起公訴（98年度偵字第
34588號），本院判決如下：
    主  文
乙○○共同犯剝奪他人行動自由罪，處有期徒刑陸月，如易科罰
金，以新台幣壹仟元折算壹日。
    事  實
一、乙○○與真實姓名年籍不詳綽號「嘉興」之成年男子，於民
    國98年2 月12日晚間17時40分許，一同前往甲○○所任職之
    恆春遊覽公司（址設高雄縣大社鄉○○路○段277 號），欲
    向甲○○索討其先前與不知情之劉政憲（另經檢察官不起訴
    處分確定）合夥經營地下錢莊期間所積欠之債務，並基於剝
    奪他人行動自由之犯意聯絡，由乙○○下車進入恆春遊覽公
    司內，從後拉住甲○○之衣物，將甲○○強押上乙○○向不
    知情之友人楊元隆借得車牌號碼1221-FD 號白色自用小客車
    之後座，綽號「嘉興」之男子則坐於副駕駛座，由乙○○開
    車將甲○○載往高雄縣大樹鄉關聖帝君廟附近山裡。抵達後
    ，乙○○、綽號「嘉興」之男子即將甲○○叫下車後，共同
    以徒手方式，毆打甲○○頭部、背部等處，致其受有左耳、
    左頸背挫傷、壓痛、雙側腰背挫傷、壓痛之傷害，乙○○並
    向甲○○恫稱：「山上很高有沒有看到」、「再不處理的話
    ，把你活埋」，綽號「嘉興」之男子則向甲○○恫稱：「載
    到墳墓埋掉就好了」等語，使甲○○心生畏懼，直至同日晚
    間18時40分許，始將甲○○載返恆春遊覽公司釋放，以此方
    式剝奪甲○○之行動自由。嗣經甲○○報警後，經警調閱沿
    途路口監視畫面，查知上揭白色自用小客車之車牌號碼後，
    循線查獲。
二、案經甲○○訴請高雄縣政府警察局仁武分局報請臺灣高雄地
    方法院檢察署檢察官偵查起訴。
    理  由
壹、證據能力部分
一、按被告以外之人於偵查中向檢察官所為陳述，除顯有不可信
    之情況者外，得為證據，刑事訴訟法第159 條之1 第2 項定
    有明文。本件證人即告訴人甲○○於檢察官偵查中所為之陳
    述，其未曾提及檢察官在偵查時有不法取供之情形，反對該
    項供述得具有證據能力，亦未釋明上開供述有顯不可信之情
    況，依上說明，其於檢察官訊問時具結後所為之證言自具有
    證據能力。
二、按被告以外之人於審判外之陳述雖不符刑事訴訟法第159 條
    之1 至之4 等4 條之規定，而經當事人於審判程式同意作為
    證據，法院審酌該言詞陳述或書面陳述作成時之情況，認為
    適當者，亦得為證據；當事人、代理人或辯護人於法院調查
    證據時，知有刑事訴訟法第159 條第1 項不得為證據之情形
    ，而未於言詞辯論終結前聲明異議者，視為有前項之同意，
    同法第159 條之5 定有明文。本件證人甲○○、劉政憲於警
    詢中所為陳述，性質雖屬傳聞證據，惟其等所為上開陳述，
    業經本院審理時予以提示並告以要旨，且各經檢察官及被告
    表示意見。當事人已知上述筆錄乃傳聞證據，且均未於言詞
    辯論終結前對該等筆錄內容異議，依上開規定，是其等於警
    詢中之證言應均具有證據能力。
貳、實體判決理由部分
    訊據被告供稱伊與綽號「嘉興」之男子於前揭時、地，為替
    劉政憲追討債務，遂到告訴人甲○○服務的公司找他，開車
    將他載往高雄縣大樹鄉關聖帝君廟附近山間，並在該處出手
    毆打告訴人等語，惟矢口否認有私行拘禁、恐嚇之犯行，並
    辯稱當天是告訴人自願上車，與伊及綽號「嘉興」之男子一
    起出去商討如何解決債務，伊並未強押他上車，過程中也未
    出言恐嚇告訴人云云。經查：
一、告訴人案發前因積欠劉政憲債務致生糾紛乙節，業據證人劉
    政憲、甲○○於警詢時證述在卷（警卷第3 、15至16頁），
    而被告案發當日與綽號「嘉興」之男子前去找告訴人係為替
    劉政憲追討債務，復據被告供述在卷（本院卷第46頁），是
    被告於案發當日前去找告訴人之目的，係為替劉政憲向告訴
    人追討債務之事實，應堪認定。
二、被告與綽號「嘉興」之男子，於98年2 月12日晚間17時40分
    許，前往告訴人所任職之恆春遊覽公司，由乙○○開車，綽
    號「嘉興」之男子則坐於副駕駛座，將告訴人載往高雄縣大
    樹鄉關聖帝君廟附近山間之事實，業據證人甲○○於本院審
    理時具結證述在卷（本院卷第32至34頁），且為被告所不爭
    執（本院卷第40頁），是被告與綽號「嘉興」之男子，確於
    上揭時、地，由被告開車將告訴人載往高雄縣大樹鄉關聖帝
    君廟附近山區之事實，亦堪認定。而被告於高雄縣大樹鄉關
    聖帝君廟附近，出手毆打告訴人頭部、背部等處，致其受有
    左耳、左頸背挫傷、壓痛、雙側腰背挫傷、壓痛之傷害之犯
    行部分，業據被告於本院審理時坦承在卷（本院卷第50頁）
    ，核與證人甲○○於警詢、檢察官訊問及本院審理時具結證
    述之內容（警卷第12至20、23至25頁、偵卷第12至14、60至
    66頁），大致相符，並有告訴人提出文雄醫院之診斷證明書
    1 紙（警卷第48頁）在卷可稽。足認被告上揭自白，核與事
    實相符，堪以採信。
三、被告將車開抵關聖帝君廟附近後，除與綽號「嘉興」之男子
    動手毆打告訴人外，並恫稱：「山上很高有沒有看到」、「
    再不處理的話，把你活埋」，綽號「嘉興」之男子則恫稱：
    「載到墳墓埋掉就好了」等語，復據證人甲○○於檢察官訊
    問及本院審理時具結證述在卷（偵卷第13頁、本院卷第34、
    39頁），且證人甲○○亦證稱聽到上開言語讓他心中感到畏
    懼（本院卷第34頁），佐以被告係為替他人對告訴人追討債
    務，且為上揭言語之地點又是偏僻山區，顯有恐嚇告訴人之
    意，亦堪認定。
四、告訴人雖指稱伊於車上即遭被告出手毆打等語，然此節為被
    告所否認。經查，被告當日向楊元隆所借得車牌號碼1221-F
    D 號白色自用小客車是旅行車車型，有卷附車籍基本資料查
    詢結果1 紙（警卷第47頁）可稽，且當日由被告負責駕車，
    綽號「嘉興」之男子坐在副駕駛座，告訴人上車後單獨坐在
    後座，業據證人甲○○於本院審理時具結證述在卷（本院卷
    第33頁），則以被告當時負責駕車之情形下，能否於途中出
    手對單獨坐在後座之告訴人為傷害之行為，即無非疑。況從
    告訴人所提出之診斷證明書內容記載，係受有左耳、左頸背
    挫傷、壓痛、雙側腰背挫傷、壓痛等傷害（警卷第48頁），
    均集中在頭、頸部後方，及腰、背部等處，距離被告較近之
    眼、臉等部位，並無任何受傷之情狀，是被告辯稱於開車途
    中並未出手毆打告訴人等語，應堪採信。
五、被告另辯稱告訴人是自願一起上車，討論如何解決債務云云
    。惟查，被告係以從後拉住告訴人衣物之方式，且不讓告訴
    人將當日工作單交回公司，即逕將告訴人強押上車乙節，業
    據證人甲○○於本院審理時具結證述在卷（本院卷第35至36
    頁），佐以當時告訴人甫要下班，衡情若其當時自願與被告
    一同出去商討債務，當可先將當日工作單交回公司完成工作
    後，再行外出即可，殊無匆忙離開公司之理。況被告如欲以
    正常手段與告訴人商討債務解決方案，亦可在告訴人所任職
    公司之辦公室內，或就近尋找適當之公開場所討論即可，殊
    無從告訴人後方強拉上車，甚至開車將告訴人載往偏僻山間
    毆打之理。是被告辯稱告訴人是自願上車云云，顯與事實及
    常情不符，不堪採信。被告又辯稱伊與綽號「嘉興」之男子
    ，沒有出言恐嚇告訴人云云。惟查，證人甲○○於檢察官訊
    問時即具結證稱被告於關聖帝君廟附近對伊恫稱：「山上很
    高有沒有看到」、「再不處理的話，把你活埋」，而綽號「
    嘉興」之男子則向伊恫稱：「載到墳墓埋掉就好了」等語（
    偵卷第13頁），與其於本院審理時具結證述之內容（本院卷
    第34、39頁），前後針對被告與綽號「嘉興」之男子各自出
    言恐嚇之內容，證述始終一致，並無矛盾不符之處，且被告
    亦供稱告訴人當天沒有按照先前約定還錢，所以伊當天很生
    氣，語氣較兇等語（本院卷第46至47頁），顯見被告在告訴
    人未依約還錢，極為生氣、語氣兇惡，復在偏僻山間，已出
    手毆打告訴人之情下，對告訴人出言恐嚇，亦與常情無違。
    是被告辯稱未出言恐嚇云云，顯不值採信。
六、此外復有高雄縣政府警察局仁武分局指認犯罪嫌疑人紀錄表
    、通聯調閱查詢單3 份、錄影畫面翻拍照片、本票影本3 紙
    、借款契約影本1 紙、手機翻拍照片（警卷第21、32至39、
    40、44至46、49頁）在卷可稽。
七、綜上所述，被告上開所辯，均無可採。本件事證明確，被告
    上揭私行拘禁、傷害、恐嚇之犯行，均事證明確，堪以認定
    ，應依法論科。
八、按刑法第302 條第1 項之妨害自由罪，原以強暴、脅迫為構
    成要件，其因而致普通傷害，乃強暴、脅迫當然之結果，除
    另有傷害故意外，仍祇成立該條項之罪，無同法第277 條第
    1 項之適用（最高法院30年上字第3701號判例要旨參照）；
    而該條妨害自由罪，原包括私禁及以其他非法方法剝奪人之
    行動自由而言，所謂非法方法，當然包括強暴脅迫等情事在
    內。上訴人以水果刀強押周女上其駕駛之自用轎車，剝奪其
    行動自由，並將車駛向屏東縣萬丹公墓途中，周女要求迴車
    ，並表示如不迴車，即跳車云云，上訴人於妨害自由行為繼
    續中，嚇稱如跳車即予輾死等語，自屬包含於妨害周女行動
    自由之同一意念之中。縱其所為，合於刑法第305 條恐嚇危
    害安全之情形，仍應視為剝奪行動自由之部分行為，原判決
    認所犯低度之恐嚇危害安全罪，為高度之剝奪行動自由罪所
    吸收，其法律見解，不無可議（最高法院74年台上字第3404
    號判例要旨參照）。本件被告以強暴、脅迫手段，剝奪甲○
    ○之行動自由過程中，雖因而致告訴人受有左耳、左頸背挫
    傷、壓痛、雙側腰背挫傷、壓痛之傷害，此乃強暴、脅迫當
    然之結果，仍祇成立私行拘禁罪，無同法第277 條第1 項之
    適用；而對甲○○出言恐嚇，則屬包含於妨害告訴人行動自
    由之同一意念之中，縱其該部分所為，合於刑法第305 條恐
    嚇危害安全之情形，仍應視為剝奪行動自由之部分行為。核
    被告所為，係犯刑法第302 條第1 項之剝奪他人行動自由罪
    。被告與綽號「嘉興」之男子就上揭行為，有犯意聯絡及行
    為分擔，應論以共同正犯。公訴人雖以被告於強行剝奪告訴
    人行動自由之過程中，出手毆打告訴人成傷，並出言恐嚇告
    訴人，認應另分別構成刑法第277 條第1 項之傷害罪、同法
    第305 條之恐嚇罪，容有誤會，應不另為無罪之諭知。
九、爰審酌被告為替他人出面催討債務，竟與綽號「嘉興」之男
    子共同以暴力方式強押告訴人到偏僻山間，出手毆打，並出
    言恐嚇告訴人，以遂其追償之目的，危及告訴人人身自由及
    安全，且犯後僅坦承部分犯行，迄今未與告訴人達成和解，
    賠償損害，本應嚴懲，惟念及被告僅係出面替友人索討告訴
    人所積欠之債務，並未獲取任何利益，且事後亦將告訴人送
    回公司，讓告訴人自行離去，及被告除曾因持有第二級毒品
    經本院判處拘役40日確定外，尚無其他不良前科，有臺灣高
    等法院被告前案紀錄表在卷可按，素行尚可，及其犯罪之動
    機、手段、目的等一切情狀，量處如主文所示之刑，並諭知
    如易科罰金之折算標準，以資懲儆。
據上論斷，應依刑事訴訟法第299 條第1 項前段，刑法第302 條
第1 項、第28條、第41條第1 項前段，刑法施行法第1 條之1 ，
判決如主文。
本案經檢察官李宜穎到庭執行職務。
中    華    民    國    99    年    9     月    20    日
                    刑事第六庭  審判長法  官  李璧君
                                      法  官  鄭峻明
                                      法  官  曾仁勇
以上正本證明與原本無異。
如不服本判決應於收受送達後10日內向本院提出上訴書狀，並應
敘述具體理由；如未敘述上訴理由者，應於上訴期間屆滿後20日
內向本院補提理由書（均須按他造當事人之人數附繕本）「切勿
逕送上級法院」。
中    華    民    國    99    年    9     月    20    日
                                      書記官  王紀芸
附錄本件判決論罪科刑法條：
中華民國刑法第302條第1項
私行拘禁或以其他非法方法，剝奪人之行動自由者，處5 年以下
有期徒刑、拘役或3 百元以下罰金。

司法院資訊處製作；財團法人民間司法改革基金會備份。
